臺灣橋頭地方法院民事判決
110年度橋簡字第528號
原      告  蘇Ｏ香（真實姓名年籍詳卷）    
            沈Ｏ岑（真實姓名年籍詳卷）
上一人
法定代理人  陳Ｏ玉（真實姓名年籍詳卷）
上二人共同
訴訟代理人  薛西全律師
            劉妍孝律師
            李吟秋律師
被      告  陳品叡  
訴訟代理人  曾嘉雯律師（法律扶助）
上列當事人間請求損害賠償事件，原告提起刑事附帶民事訴訟（
本院110年度交簡附民字第75號），本院於民國111年11月3日言
詞辯論終結，判決如下：
    主  文
一、被告應給付原告蘇Ｏ香新臺幣101萬2,335元，及自民國110年
    3月18日起至清償日止，按年息5%計算之利息。
二、被告應給付原告沈Ｏ岑新臺幣2,110元，及自民國110年3月18
    日起至清償日止，按年息5%計算之利息。
三、原告其餘之訴駁回。
四、訴訟費用由被告負擔五分之一，餘由原告負擔。
五、本判決第一項得假執行；但被告如以新臺幣101萬2,335元為
    原告蘇Ｏ香預供擔保，得免為假執行。
六、本判決第二項得假執行；但被告如以新臺幣2,110元為原告
    沈Ｏ岑預供擔保，得免為假執行。
    事實及理由
一、原告主張：
　㈠被告於民國109年5月28日14時21分許，將車牌號碼000-0000
    號自用小客車（下稱被告車輛）臨時停放在高雄市○○區○○路
    00號前時，疏未注意汽車駕駛人臨時停車時，汽車停車時應
    依車輛順行方向緊靠道路邊緣，其前後輪胎外側距離緣石或
    路面邊緣不得逾60公分，未依規定在該處慢車道上停車，適
    有蘇Ｏ香騎乘車牌號碼000-000號普通重型機車並附載其未成
    年孫女沈Ｏ岑（年籍詳卷），沿高雄市楠梓區興楠路東往西
    方向行駛慢車道至該處，見狀欲變換車道至第三車道時，亦
    疏未注意變換車道時，應先顯示欲變換車道方向之燈光或手
    勢，及注意變換車道時，應讓直行車先行，暨注意安全距離
    ，未打方向燈及禮讓直行車先行即貿然變換車道左偏，訴外
    人張家源駕駛車牌號碼000-0000號自用大貨車（下稱系爭貨
    車），沿同路段同向行駛第三車道直行至該處，因閃避不及
    而發生碰撞，致蘇Ｏ香、沈Ｏ岑均人車倒地（下稱系爭交通事
    故），蘇Ｏ香受有腦震盪、前胸壁、左右側腕部、左右側膝
    部、左側踝部、左側腕部挫擦傷、外傷性頸椎第4、5、6、7
    節椎間盤突出併神經壓迫、右下肢挫傷併血腫及蜂窩性組織
    炎之傷害（下稱甲傷害），沈Ｏ岑受有左側前臂挫傷、左側
    小腿挫傷、右側耳鈍傷之傷害（下稱乙傷害）。
  ㈡蘇Ｏ香因甲傷害，受有下列損害：⒈醫療費用24萬6,405元。⒉4
    9日看護費用12萬2,500元（每日2,500元x49日=12萬2,500元
    ）。⒊不能工作損失14萬7,460元。⒋交通費985元。⒌110年1
    月10日起至年滿65歲止之勞動能力減損112萬3,066元。⒍110
    年1月10日起至平均餘命末日止之看護費用719萬6,481元。⒎
    精神慰撫金400萬元。以上同意扣除已請領強制險保險金78
    萬6,000元，請求434萬8,759元。沈Ｏ岑因乙傷害，受有下列
    損害：⒈醫療費用550元。⒉精神慰撫金10萬元。合計10萬0,5
    50元。爰依侵權行為法律關係，請求被告賠償上開損害等語
    。
  ㈢並聲明：⒈被告應給付蘇Ｏ香434萬8,759元，及自刑事附帶民
    事起訴狀繕本送達翌日起至清償日止，按年息5%計算之利息
    。⒉被告應給付沈Ｏ岑10萬0,550元，及自刑事附帶民事起訴
    狀繕本送達翌日起至清償日止，按年息5%計算之利息。
二、被告則以：就蘇Ｏ香請求醫療費用24萬6,405元、不能工作損
    失14萬7,460元、交通費985元，及沈Ｏ岑請求醫療費用550元
    雖不爭執，惟蘇Ｏ香請求49日全日看護費用以每日2,500元計
    算過高，亦未因系爭交通事故減損勞動能力72％，及導致終
    身需賴人半日看護，另原告請求之精神慰撫金過高，又蘇Ｏ
    香為系爭交通事故之肇事主因而與有過失等語，資為抗辯。
    並聲明：原告之訴駁回。
三、本院之判斷：
  ㈠按因故意或過失，不法侵害他人之權利者，負損害賠償責任
    ；汽車、機車或其他非依軌道行駛之動力車輛，在使用中加
    損害於他人者，駕駛人應賠償因此所生之損害，但於防止損
    害之發生，已盡相當之注意者，不在此限；不法侵害他人之
    身體或健康者，對於被害人因此喪失或減少勞動能力或增加
    生活上之需要時，應負損害賠償責任；不法侵害他人之身體
    、健康、名譽、自由、信用、隱私、貞操，或不法侵害其他
    人格法益而情節重大者，被害人雖非財產上之損害，亦得請
    求賠償相當之金額，民法第184條第1項前段、第192條之2、
    第193條第1項、第195條第1項前段分別定有明文。又按汽車
    臨時停車時，應依車輛順行方向緊靠道路邊緣，其前後輪胎
    外側距離緣石或路面邊緣不得逾60公分；有道路交通安全規
    則第111條第2項定有明文。
  ㈡經查，原告主張被告於上開時、地，疏未注意應按上開規定
    停車，而將被告車輛違規臨時停放在慢車道，適有蘇Ｏ香騎
    乘系爭機車搭載沈Ｏ岑行駛至該處，為閃避被告車輛而與系
    爭貨車發生碰撞，致發生系爭交通事故，原告因而受有甲、
    乙傷害，嗣被告因系爭交通事故造成原告受傷，經本院以11
    0年度交簡字第95號刑事案件審理後，認犯刑法過失傷害罪
    ，判處拘役50日，現由本院110年度交簡上字第60號案件審
    理中等情，為被告所不爭執，堪認被告疏未注意上開規定，
    致發生系爭交通事故，其過失行為與原告受有甲、乙傷害結
    果間，具有相當因果關係，應負侵權行為損害賠償責任。
  ㈢茲就原告得請求被告賠償之項目、金額，敘述如下：
　　⒈經查，被告於本院陳稱對蘇Ｏ香請求醫療費用24萬6,405元
      、不能工作損失14萬7,460元、交通費985元，及沈Ｏ岑請
      求醫療費用550元均不爭執，原告此部分請求，應予准許
      。
    ⒉蘇Ｏ香請求49日看護費用12萬2,500元部分：
      蘇Ｏ香主張其於109年6月1日起至同年6月29日在中國醫藥
      大學附設醫院住院期間，及出院後1週，共49日需專人全
      日看護等情，業據其提出與所述相符之診斷證明書為證（
      見附民卷第79頁），且為被告所不爭執（見本院卷二第17
      1頁），堪信為真實。又本院於審理中函詢高雄市照顧服
      務員職業工會自109年5月28日迄今聘請專人全日、半日看
      護之行情為多少，據復略以：24小時為2,500元、12小時
      為1,300元等語，有該會111年9月13日高市服字第111081
      號函在卷可稽（見本院卷二第101頁），據此計算，蘇Ｏ香
      請求前開期間之看護費用12萬2,500元（計算式：每日2,5
      00元x49日=12萬2,500元），應屬有據。被告辯稱此看護
      費用金額過高，應以每日2,000元計算等語，顯與現實看
      護費用行情不符，難認可採。
　　⒉蘇Ｏ香請求110年1月10日起至年滿65歲止之勞動能力減損11
      2萬3,066元部分：
　　　⑴經本院審理中檢附蘇Ｏ香就診病歷，囑託中國醫藥大學附
        設醫院鑑定蘇Ｏ香因系爭交通事故所受傷勢，造成勞動
        能力減損之比例為多少，該院據以製作鑑定意見書（下
        稱系爭鑑定報告）之鑑定結果略以：目前蘇Ｏ香頸部及
        左肩活動受限且疼痛，規則服用止痛藥及安眠鎮靜藥物
        ，左上肢第5-6皮節處有麻木及感覺異常，下肢肌力減
        退，行動困難，坐姿起身可扶扶手，站立需他人稍微扶
        持，出外須用輪椅代步，於室內平坦處可以用助行器緩
        慢行走，下肢有疼痛情形，合併感覺異常，對於輕觸覺
        、兩點分辨及痛覺皆較減弱，於洗澡、個人衛生、如廁
        及上下樓梯部分需仰賴他人協助，穿脫衣物、移位及步
        行需部分協助，無法獨立做飯、做家事、洗衣及交通移
        動，診斷為①創傷性頸椎第4、5、6、7節椎間盤突出併
        神經壓迫，於109年6月18日接受頸椎椎間盤切除術併支
        架置入融合手術、②不完全脊椎損傷，於天晟醫院復健
        治療，手術後超過1年，且檢視蘇Ｏ香天晟醫院復健科病
        歷，持續復健症狀已達固定，無法恢復，已致勞動能力
        減損，斟酌其從事之職業及年齡，因系爭交通事故所受
        傷勢而喪失或減少勞動能力程度比率為72％等語（見本
        院卷二第79頁至第81頁），足認甲○○於系爭交通事故發
        生後，前揭傷勢症狀固定，勞動能力確已減損72％。
　　　⑵蘇Ｏ香雖主張本件應以其109年7月1日起之月投保薪資即3
        萬4,800元計算勞動能力減損數額等語，然此為被告所
        否認，並辯稱應以系爭交通事故發生時蘇Ｏ香之月投保
        薪資3萬0,300元計算等語。經查，蘇Ｏ香於109年5月28
        日發生系爭交通事故時，月投保薪資為3萬0,300元，10
        9年7月1日始提高為3萬4,800元，有投保資料表可參（
        見附民卷第96頁），又兩造不爭執蘇Ｏ香自109年5月28
        日起146日不能工作（見本院卷二第15頁），即無從認
        蘇Ｏ香自109年7月1日起之薪資收入確有增加，蘇Ｏ香又
        未提出其他證據，證明其自110年1月10日起，依預定計
        畫，可獲得每月高於3萬0,300元之薪資，應認以每月3
        萬0,300元計算蘇Ｏ香所受勞動能力減損數額，方屬適當
        。又兩造不爭執如認以每月3萬0,300元、減損比例72％
        計算，蘇Ｏ香自110年1月10日起至年滿65歲止之勞動能
        力減損金額為97萬7,842元（見本院卷二第171頁），是
        蘇Ｏ香請求勞動能力減損97萬7,842元，應屬有據，逾此
        數額之請求，則非有據。
　　　⑶雖被告辯稱系爭鑑定報告係依蘇Ｏ香目前症狀判斷勞動能
        力減損72％，然蘇Ｏ香於系爭交通事故發生前即患有糖尿
        病、伴有糖尿病的多發神經病變，亦曾有尾椎骨折、腰
        椎椎間盤突出之病史與重度肥胖，其下肢肌力減退、行
        動困難應係上開病症惡化所致，與系爭交通事故欠缺因
        果關係等語。然查，系爭鑑定報告所載系爭交通事故造
        成蘇Ｏ香縱經手術及持續復健，仍無法恢復之症狀為①創
        傷性頸椎第4、5、6、7節椎間盤突出併神經壓迫、②不
        完全脊椎損傷二者（見本院卷二第80頁至第81頁），與
        糖尿病、尾椎骨折、腰椎椎間盤突出與肥胖無關，參以
        系爭鑑定報告所載蘇Ｏ香之病情概要略以：蘇Ｏ香於109
        年5月28日車禍後至健仁醫院住院，左右手肘、手腕、
        膝部擦傷住院治療4日，後因持續左側肢體疼痛、無力
        、感覺異常，轉至中國醫藥大學附設醫院治療，住院診
        斷為創傷性頸椎第4、5、6、7節椎間盤突出併神經壓迫
        ，後續因左側肢體疼痛無力狀況持續，於109年6月15日
        接受頸椎椎間盤切除術併支架置入融合手術，出院時四
        肢肌力滿分，可自行下床行走，後續蘇Ｏ香及家屬自述
        ，因多次跌倒情形至署立桃園醫院就診，於110年1月15
        日至天晟醫院就診時，顯示左上肢肢體無力已半年，肩
        部關節活動受限，下肢無力等語（見本院卷二第79頁）
        ，亦可知蘇Ｏ香於系爭交通事故發生後，雖曾接受頸椎
        手術治療改善傷勢至可自行下床行走程度，但後續該傷
        勢又再度惡化至上開程度，經持續復健仍無法恢復，因
        而導致勞動能力減損72％，審諸系爭鑑定報告為與兩造
        無利害關係、具有醫療專業知識之醫療機構所製作，其
        判斷應屬專業可採，被告此一所辯，難認有據。
　　⒊蘇Ｏ香請求110年1月10日起至平均餘命末日止之看護費用71
      9萬6,481元部分：
　　　⑴經本院審理中檢附蘇Ｏ香就診病歷，囑託中國醫藥大學附
        設醫院鑑定蘇Ｏ香因系爭交通事故造成之甲傷害，經追
        蹤治療後，是否有專人照顧之必要，鑑定結果略以：蘇
        Ｏ香於洗澡、個人衛生、如廁及上下樓梯部分需仰賴他
        人協助，穿脫衣物、移位及步行需部分協助，評估為中
        重度以上依賴，但未達完全依賴標準，評估自110年1月
        10日起症狀固定，需半日看護協助照顧等情，有系爭鑑
        定報告可佐（見本院卷二第81頁至第82頁），足認甲○○
        自110年1月10日起，有終身賴人半日看護必要，又被告
        陳稱如認蘇Ｏ香有終身半日看護必要，對原告計算110年
        1月10日起至平均餘命末日止之看護費用金額為719萬6,
        481元不爭執（見本院卷二第170頁），是蘇Ｏ香此一請
        求，亦應准許。
　　　⑵雖被告辯稱蘇Ｏ香因系爭交通事故所受傷勢非重，後續因
        糖尿病等過往病史導致傷勢不易痊癒，與系爭交通事故
        無因果關係，否認蘇Ｏ香因系爭交通事故有終身半日看
        護必要等語。惟如無系爭交通事故發生導致蘇Ｏ香身體
        受傷，蘇Ｏ香亦不會因其原本所患之糖尿病造成該傷勢
        不易痊癒，應認蘇Ｏ香因傷勢惡化致須賴人半日看護，
        仍與系爭交通事故具有相當因果關係，被告此一所辯，
        並非可取。
　　⒋原告請求精神慰撫金部分：
      ⑴按慰撫金之多寡，應斟酌雙方之身分、地位、資力與加
        害程度，及其他各種情形核定相當之數額，該金額是否
        相當，自應依實際加害情形與被害人所受之痛苦及雙方
        之身分、地位、經濟狀況等關係決定之（最高法院51年
        度台上字第223號判決意旨參照）。
　　　⑵本院審酌原告因被告之過失行為，發生系爭交通事故，
        致身體、健康受有損害，蘇Ｏ香所受傷勢非輕，造成勞
        動能力減損且需依賴他人協助生活起居，另因系爭交通
        事故出現恐慌、焦慮等創傷後壓力症候群（見本院卷二
        第13頁至第14頁），沈Ｏ岑則為年僅3歲之幼兒，遭逢車
        禍受傷，精神上均受有相當之痛苦；並參以蘇Ｏ香49年
        次，高中畢業，擔任看護，月收入約3萬0,300元；沈Ｏ
        岑105年次，車禍時為3歲幼兒；被告66年次，高職畢業
        ，擔任保養品公司的職員，月收入約2萬多元，及本院
        依職權調取之稅務電子閘門財產所得調件明細表內顯示
        之兩造財產狀況，斟酌兩造之年齡、身分地位、資力等
        情狀，認蘇Ｏ香、沈Ｏ岑請求各400萬元、10萬元之精神
        慰撫金，尚屬過高，應以各30萬元、1萬元為當。
  ㈣再按損害之發生或擴大，被害人與有過失者，法院得減輕賠
    償金額，或免除之；前2項之規定，於被害人之代理人或使
    用人與有過失者，準用之，民法第217條第1項、第3項分別
    定有明文。又按行車遇有轉向、減速暫停、讓車、倒車、變
    換車道等情況時所用之燈光及駕駛人之手勢，應依下列規定
    ：六、變換車道時，應先顯示欲變換車道方向之燈光或手勢
    。機車行駛之車道，應依標誌或標線之規定行駛；無標誌或
    標線者，依下列規定行駛：三、變換車道時，應讓直行車先
    行，並注意安全距離。道路交通安全規則第91條第1項第6款
    、第99條第1項第3款定有明文。經查：
    ⒈蘇Ｏ香對就系爭交通事故之發生，亦有疏未注意於變換車道
      時，應先顯示欲變換車道方向之燈光或手勢，且應注意變
      換車道時，應讓直行車先行，並注意安全距離之過失責任
      乙情，有臺灣橋頭地方檢察署檢察事務官勘驗報告可資為
      憑（見本院卷二第241至244頁），且為蘇Ｏ香所不爭執，
      足見蘇Ｏ香疏未注意上開規定，亦為系爭交通事故發生之
      原因，就損害之發生與有過失。本院斟酌蘇Ｏ香為閃避被
      告車輛，未禮讓直行車先行，即於未打方向燈及未保持安
      全距離之情形下，貿然變換車道，被告則係違規停車於慢
      車道，妨害車輛往來安全，兩者相較，蘇Ｏ香對用路人造
      成之危險較大等情，認被告、原告就系爭交通事故之發生
      應各自負擔20％、80％之過失比例為適當，並依過失相抵原
      則，減輕被告之賠償責任。
    ⒉承上所論，依前揭過失比例計算，並扣除強制險保險金後
      ，蘇Ｏ香得請求被告賠償之金額為101萬2,335元【計算式
      ：（醫療費用24萬6,405元+不能工作損失14萬7,460元+交
      通費985元+49日看護費用12萬2,500元+勞動能力減損97萬
      7,842元+110年1月10日起至平均餘命末日止之看護費用71
      9萬6,481元+精神慰撫金30萬元）x20％-強制險保險金78萬
      6,000元=101萬2,335元】；沈Ｏ岑得請求被告賠償之金額
      為2,110元【計算式：（醫療費用550元+精神慰撫金1萬元
      ）x20％=2,110元】。
四、綜上所述，原告依侵權行為法律關係，請求被告給付蘇Ｏ香1
    01萬2,335元、沈Ｏ岑2,110元，及自刑事附帶民事起訴狀繕
    本送達翌日即110年3月18日起（見附民卷第130頁）至清償
    日止，按年息5%計算之利息，為有理由，應予准許，逾此部
    分之請求，則無理由，應予駁回。
五、本件為依民事訴訟法第427條第2項適用簡易程序所為被告部
    分敗訴之判決，依同法第389條第1項第3款，就原告勝訴部
    分依職權宣告假執行。並依職權宣告被告如供相當之擔保，
    得免為假執行。
六、本件事證已臻明確，兩造其餘主張陳述及所提之證據，經審
    酌後於本件判決結果無影響，爰不逐一論述，附此敘明。
七、據上論結，原告之訴為一部有理由，一部無理由，判決如主
    文。
中　　華　　民　　國　　111 　年　　11　　月　30 　　日
          　　橋頭簡易庭  法      官  張立亭  
以上正本係照原本作成。
如不服本判決，應於送達後20日內，向本院提出上訴狀並表明上
訴理由，如於本判決宣示後送達前提起上訴者，應於判決送達後
20日內補提上訴理由書（須附繕本）。
中　　華　　民　　國　　111 　年　　11　　月　　30　　日
      　　　　　　　　　　書　記　官  許雅瑩